【裁判字號】    99,訴,2262
【裁判日期】    990831
【裁判案由】    侵權行為損害賠償
【裁判全文】
臺灣臺北地方法院民事判決              99年度訴字第2262號
原      告  乙○○
被      告  甲○○
上列當事人間因偽造文書等案件，原告於刑事訴訟程序附帶提起
民事訴訟，請求侵權行為損害賠償事件，經本院刑事庭裁定移送
而來，本院於民國99年8 月16日言詞辯論終結，判決如下：
    主  文
被告應給付原告新臺幣壹佰貳拾玖萬元，及自民國九十九年二月
六日起至清償日止，按年息百分之五計算之利息。
原告其餘之訴駁回。
訴訟費用由被告負擔三分之二，餘由原告負擔。
本判決第一項如原告以新臺幣肆拾伍萬元供擔保後得假執行；如
被告以新臺幣壹佰貳拾玖萬供擔保後得免假執行。
原告其餘假執行之聲請駁回。
    事實及理由
壹、程序方面：
一、按訴狀送達後，原告不得將原訴變更或追加他訴，但擴張或
    減縮應受判決事項之聲明者，不在此限，民事訴訟法第255
    條第1 項第3 款定有明文。經查，原告提起本件刑事附帶民
    事訴訟時，所為應受判決事項之聲明為：被告應給付原告新
    臺幣（下同）200 萬元，及自起訴狀繕本送達翌日起（即民
    國98年1 月1 日）至清償日止，按年息5 ％計算之利息。嗣
    於訴訟送達後，原告另於本院99年8 月16日言詞辯論期日當
    庭減縮訴之聲明（見本院院卷第39頁），所為應受判決事項
    之聲明變更為：被告應給原告199 萬元及自起訴狀繕本送達
    翌日起（即98年1 月1 日）至清償日止，按年息5 ％計算之
    利息。經核原告所為訴之聲明之減縮，合於前揭法條規定，
    應予准許，合先敘明。
二、本件被告經合法通知，未於最後言詞辯論期日到場，核無民
    事訴訟法第386 條所列各款情形，應依原告之聲請，由其對
    被告一造辯論而為判決。
貳、實體方面：
一、原告主張：被告明知訴外人明宗製版企業股份有限公司（下
    稱明宗公司）未承攬香港商帝亞吉歐股份有限公司（下稱帝
    亞吉歐公司）及萬達物流股份有限公司（下稱萬達公司）之
    廣告設計及工商日誌等印刷製作，竟意圖為自己不法之所有
    及基於偽造文書之犯意，於民國97年9 月間，在臺北市○○
    ○路小吃店或於電話中向原告佯稱：帝亞吉歐公司及萬達公
    司均委託明宗公司印刷製作，投資明宗公司與帝亞吉歐公司
    之案子150 萬元，可獲得30萬元利潤分配，另投資明宗公司
    與萬達公司之案子82萬元，則可獲得13萬元利潤分配等情，
    且提出被告於不詳時、地變造之帝亞吉即公司訂購單而行使
    之，致原告陷於錯誤，而與被告簽立契約合作說明書2 紙，
    並分別於97年9 月10日、9 月11日及9 月30日各匯款25萬元
    、124 萬元及20萬元至明宗公司設於華泰商業銀行帳戶，原
    告另於同年9 月15日提領現金30萬元與被告。未料，被告嗣
    後竟未依約分配利潤，而僅簽立200 萬元之本票一紙予原告
    ，原告至此始知遭被告詐欺，並因此受有損害。為此，爰依
    侵權行為之法律關係，請求被告負損害賠償責任等語。並聲
    明：
    (一)被告應給付原告199 萬元及自起訴狀繕本送達翌日起至清
      償日止，按年5 ％計算之利息。
    (二)願供擔保，以代釋明，請准宣告假執行。
二、被告未於最後言詞辯論期日到場，惟據其於前言詞辯論期日
    之陳述則以：被告確有積欠原告200 萬元，然同時有開同額
    本票予原告，後來亦陸續償還原告70萬元，所以目前曾僅積
    欠原告130 萬元，資料均在刑事卷宗內。並聲明：原告之訴
    及假執行聲請均駁回；如受不利判決，願供擔保請准宣告免
    為假執行。
三、經查，原告主張前開被告因偽造文書犯行致其受有損害之事
    實，業據其提出契約合作說明書、匯款委託書及永豐銀行存
    摺節本等件為證。前開事實並經本院刑事庭判處被告有期徒
    刑六月，得易科罰金在案，且有本院依職權調閱98年度訴字
    第2029號刑事判決及相關刑事卷宗為佐，復為被告所不爭執
    ，自堪信為真實。因之，被告既以前開偽造文書之不法行為
    故意不法侵害原告之財產權，原告主張依侵權行為之法律關
    係，請求被告負損害賠償責任，即屬有據。至於，原告主張
    其總計交付匯款金額為199 萬元予被告，被告即應負賠償責
    任等情，就此被告雖不否認有積欠原告約200 萬元之金額，
    惟辯稱業已陸續清償原告70萬元之債務，其僅目前積欠原告
    約130 萬元之款項。而按當事人主張有利於己之事實者，就
    其事實有舉證之責任，民事訴訟法第277 條前段亦有明文。
    上開所謂舉證係指就爭訟事實提出足供法院對其所主張者為
    有利認定之證據而言，且民事訴訟法如係由原告主張權利者
    ，應先由原告負舉證之責，若原告先不能舉證，以證實自己
    主張之事實為真實，則被告就其抗辯之事實，即令不能舉證
    ，或其所舉證尚有瑕疵，亦應駁回原告之請求，此為舉證責
    任分擔之原則（最高法院17年度上字第917 號判例參照）。
    本件依本院刑事庭98年度訴字第2029號刑事判決之認定，原
    告確實因被告偽造文書之犯行，致陸續交付投資款項199 萬
    元予被告，並因此受有損害，雖原告陳稱其遭被告詐騙數額
    不止200 萬元，惟原告迄至言詞辯論終結前仍未能另舉實證
    ，證明其有交付逾199 萬元數額之款項與被告，故依前揭舉
    證責任分擔之原則，本院自難認定原告交付與被告之詐騙數
    額逾200 萬元之事實為真實，是原告因被告偽造文書犯行所
    受損害應仍以前揭刑事判決所認定交付之199 萬元為適當。
    茲既，原告不否認被告事後陸續有還款70萬元（見本院99年
    5 月5 日言詞辯論筆錄，卷第27頁），經扣除後，被告尚應
    賠償原告129 萬元之損害，應堪予認定。
四、次按負損害賠償責任者，除法律另有規定或契約另有訂定外
    ，應回復他方損害發生前之原狀；又給付有確定期限者，債
    務人自期限屆滿時起，負遲延責任。給付無確定期限者，債
    務人於債權人得請求給付時，經其催告而末為給付，自受催
    告時起，負遲延責任。其經債權人起訴而送達訴狀，或依督
    促程序送達支付命令，或為其他相類之行為者，與催告有同
    一之效力；遲延之債務，以支付金錢為標的者，債權人得請
    求依法定利率計算之遲延利息。但約定利率較高者，仍從其
    約定利率；再應付利息之債務，其利率未經約定，亦無法律
    可據者，週年利息為5％。民法第213條、第229條第233條第
    1 項均有明定。本件原告因被告之不法行為受有129 萬元之
    損害，被告並負有賠償責任，業已如前述，則原告請求被告
    賠償129 萬元之損害，及附加自刑事附帶民事訴訟起訴狀繕
    本送達翌日即99年2 月6 日起至清償日止，按年息5 ％計算
    之利息，為有理由，應予准許；逾此部分之請求，即無理由
    ，應予駁回。
五、兩造其餘之攻擊或防禦方法及提出之證據，或未經本院引用
    之證詞，經本院斟酌後，認為均不足以影響本判決之結果，
    自無庸逐一詳予論駁之必要，併此敘明
六、假執行之宣告：兩造分別陳明願供擔保，聲請宣告假執行及
    免假執行，經核兩造之聲請均合於法律規定，爰分別酌定相
    當之擔保金額宣告之。
七、據上論結：原告之訴為有一部有理由，一部無理由，依民事
    訴訟法第385 條第1 項前段、第79條、第390 條第2 項、第
    392 條第2 項，判決如主文。
中    華    民    國    99    年    8     月    31    日
                  民事第四庭    法  官  趙子榮
以上正本係照原本作成。
如對本判決上訴，須於判決送達後20日內向本院提出上訴狀。如
委任律師提起上訴者，應一併繳納上訴審裁判費。
中    華    民    國    99    年    8     月    31    日
                                書記官  謝榕芝

司法院資訊處製作；財團法人民間司法改革基金會備份。
